臺灣彰化地方法院民事判決　93年度重訴字第138號
原　　　告　丙○○即黃碧珍之.
訴訟代理人　黃精良律師
複代理人　　甲○○
被　　　告　乙○○
上列當事人間請求分割共有物事件，本院於民國94年9月9日言詞
辯論終結，判決如下：
    主      文
兩造共有坐落彰化縣員林鎮○○段358地號、地目田、面積3758
平方公尺土地，分割為附圖方案一所示：編號Ａ部分面積2505平
方公尺分歸原告取得，編號Ｂ部分面積1253平方公尺分歸被告取
得。
訴訟費用由被告負擔3分之1，餘由原告負擔。
    事實及理由
一、按當事人死亡者，承受訴訟人，於得為承受者，應即為承受
    之聲明，他造當事人，亦得聲明承受訴訟。民事訴訟法第17
    5條定有明文。本件原告黃碧珍於訴訟中死亡，其繼承人黃
    奇佑已就系爭土地辦理繼承登記，有原告所提戶籍謄本、土
    地登記謄本可稽，是黃奇佑聲明承受訴訟，核無不合，應予
    准許。
二、原告主張：坐落彰化縣員林鎮○○段358地號、地目田、面
    積3758平方公尺土地（下稱系爭土地）為兩造所共有，應有
    部分為原告3分之2、被告3分之1。系爭土地並無依物之使用
    目的不能分割之情形，各共有人間亦無不分割之約定，因無
    法協議分割，爰依法請求裁判分割。又系爭土地為長方形，
    依附圖方案一分割，對被告耕作上並無不便；如依附圖方案
    二分割，雖地形較方正，但價值相差太多，不同意依該方案
    分割等語。並聲明：如主文所示。
三、被告則以：當初被告是以較高之價格購買東邊部分土地使用
    ，希望依使用位置分割，附圖方案一過於狹長，不符經濟利
    益且不利於耕作，不同意該方案。附圖方案二係依使用位置
    分割，原告亦有出路，請依該方案分割等語置辯。並聲明：
    原告之訴駁回。
四、兩造不爭執之事實：
　　系爭土地為兩造共有，並無依物之使用目的不能分割之情形
    ，各共有人間亦無不分割之約定，惟未能協議分割。
五、得心證之理由：
  (一)按各共有人，得隨時請求分割共有物。但因物之使用目的不
    能分割或契約訂有不分割之期限者，不在此限。又共有物之
    分割，依共有人協議之方法行之。分割之方法，不能協議決
    定者，法院得因任何共有人之聲請，命為分配。民法第823
    條第1項、第824條第1項、第2項分別定有明文。查原告主張
    系爭土地為兩造所共有，應有部分為原告3分之2、被告3分
    之1。系爭土地並無依物之使用目的不能分割之情形，各共
    有人間亦無不分割之約定，然無法協議分割之事實，業據其
    提出土地登記謄本、地籍圖謄本各1件為證，且為被告所不
    爭執，並經本院勘驗無訛，應堪認為真實。從而，原告依前
    揭規定請求裁判分割共有物，核無不合，應予准許。
  (二)查系爭土地為長形，僅東邊面臨道路，道路與土地有高低落
    差，須由南邊私設坡道進入土地，系爭土地東半部為被告耕
    作使用，西邊土地雜草欉生等情，業經本院勘驗屬實，製有
    勘驗筆錄可稽。依附圖方案一分割，兩造均面臨東邊道路，
    經濟價值相當，且無不能使用情形，雖被告辯稱其取得土地
    過於狹長，難以使用云云，然系爭土地為耕地，依該方案分
    割，並無不能耕作情形，且系爭土地低於東邊道路，原告尚
    須在系爭土地北邊設置坡道通行，被告則可經由南邊現有坡
    道通行，無須另設坡道，對被告亦無不利。而依附圖方案二
    分割，地形雖較方正，然價值相差甚詎，對原告顯有不公。
    是本院審酌系爭土地之經濟價值及使用狀況，認為依附圖方
    案一分割，應屬公平合理，而為可採，爰定分割方案如主文
    第1項所示。
六、訴訟費用負擔之依據：民事訴訟法第78條、第80條之1。
中　　華　　民　　國　　94　　年　　9　　 月　　23    日
                  民事第二庭    法　官　羅秀緞
以上正本係照原本作成。
如對判決上訴，應於判決送達後20日內向本院提出上訴狀。
                      　　　    書記官　楊年雄
中　　華　　民　　國　　94　　年　　9　　 月　　23    日
